臺灣臺北地方法院民事判決　　　　　　　　　　　　九十三年度訴字第二０五八號
　　原　　　告　臺灣土地銀行股份有限公司
　　法定代理人　張義雄
　　訴訟代理人　戊○○
　　　　　　　　甲○○
　　　　　　　　乙○○
　　　　　　　　丙○○
　　被　　　告　丁○○
右當事人間清償借款事件，本院於民國九十三年九月七日言詞辯論終結，判決如左：
    主    文
被告應給付原告新台幣伍佰伍拾萬元，及自民國九十一年十月十五日起至清償日止，
按年息百分之六‧九五計算之利息，並自民國九十一年十一月十六日起至清償日止，
其逾期在六個月以內者，按上開利率百分之十，超過六個月者，就超過部分，按上開
利率百分之二十計算之違約金。
訴訟費用由被告負擔。
    事實及理由
一、原告聲明：如主文所示。並陳述：
    原告自民國九十一年七月二十七日起，依據金融機構合併法第十八條規定，奉財
    政部九十一年七月二十四日台財融（三）字第０九一三０００五六四號函暨臺灣
    土地銀行九十一年七月二十六日總業三字第九一００一九七二一號公告，受讓福
    興鄉農會信用部之債權，而借款人黃榮宗生前曾於八十九年十一月十五日，邀同
    訴外人洪振淞、林建志、黃崇餘為連帶保證人，向原債權人福興鄉農會借款新台
    幣（下同）五百五十萬元，約定於九十一年十一月十五日清償，利息按年息百分
    之八‧二按月計付，並同意隨放款利率調整時隨同調整，遲延履行時，除按上開
    利率計算外，逾期在六個月以內者，按上開利率之一成計付違約金，逾期超過六
    個月者加倍計付。惟上開借款僅繳息至九十一年十月十四日止即未再繳納，而黃
    榮宗於九十二年五月二十六日死亡，其債務應由其法定繼承人即被告、訴外人黃
    施愛珠、黃崇餘負連帶清償之責，為此提起本件訴訟。
二、被告聲明：駁回原告之訴。並抗辯：
    不清楚有本件借款。並未繼承被繼承人黃榮宗之任何遺產，所有財產在父親過世
    之前已過戶給母親及弟弟。因不懂法律，故未辦理拋棄繼承。
三、按當事人得以合意定第一審管轄法院，但以關於由一定法律關係而生之訴訟，前
    項合意，應以文書為之，民事訴訟法第二十四條定有明文。依被告之被繼承人黃
    榮宗簽具之授信約定書第十二條約定，借款人對債權人所負之各宗債務，合意以
    本院為第一審管轄法院，故本院自有管轄權，合先說明。
四、本件原告主張之事實，已據其提出與所述相符之擔保放款借據、授信約定書四紙
    、被繼承人黃榮宗之繼承系統圖表、黃榮宗、黃崇餘、丁○○之
    彰化地方法院家事法庭九十二年十一月二十四日函等件為證，而被告雖以未繼承
    被繼承人黃榮宗之財產及不清楚本件借款等語以資抗辯，惟對於被繼承人黃榮宗
    向原告借款之金額及未辦理拋棄及限定繼承之事實並不爭執，堪信原告之主張為
    真實。
五、按「借用人應於約定期間內，返還與所借用物種類、品質、數量相同之物」；又
    「繼承人自繼承開始時，除本法另有規定外，承受被繼承人財產上之一切權利義
    務」，「繼承人對被繼承人之債務負連帶責任」；「連帶債務之債權人得對債務
    人中之一人或數人或其全體同時或先後請求全部或一部之給付」，民法第四百七
    十八條、第一千一百四十八條前段、第一千一百五十三條第一項、第二百七十三
    條第一項分別定有明文。本件被繼承人黃榮宗生前積欠原告借款尚未清償，被告
    為黃榮宗之繼承人，且未為限定繼承或拋棄繼承之意思表示，自應就前揭黃榮宗
    之借款債務，負清償之責。
六、從而，原告依消費借貸及繼承之法律關係請求被告給付如主文第一項所示之本金
    、利息及違約金，為有理由，應予准許。
七、訴訟費用負擔之依據：民事訴訟法第七十八條。
中　　　華　　　民　　　國　　九十三　　年　　　九　　　月　　二十一　　日
                                    民事第一庭  法      官　呂淑玲
右為正本係照原本作成
如對本判決上訴，須於判決送達後廿日內向本院提出上訴狀
中　　　華　　　民　　　國　　九十三　　年　　　九　　　月　　二十一　　日
                                                法院書記官　方美雲
